臺灣板橋地方法院民事判決　　　　　　　99年度訴字第2627號
原　　　告　許陳金絲
訴訟代理人　許貞桂
原　　　告　黃徐金蓮
被　　　告　林俐君
上列當事人間請求侵權行為損害賠償事件，經本院刑事庭移送前
來（附民案號：98年度附民字第168 號，刑事案號：97年度訴字
第4306號），本院於民國100年1月19日言詞辯論終結，判決如下
：
    主  文
被告應給付原告許陳金絲新臺幣壹萬貳仟元、原告黃徐金蓮新臺
幣壹萬貳仟元，及均自民國九十八年五月五日起至清償日止，按
年息百分之五計算之利息。
原告其餘之訴駁回。
訴訟費用由被告負擔千分之九；餘由原告負擔。
本判決第一項得假執行。但被告如以新臺幣貳萬肆仟元預供擔保
，得免為假執行。
原告其餘假執行之聲請駁回。
    事實及理由
一、程序方面：
    本件被告經合法通知，未於言詞辯論期日到場，核無民事訴
    訟法第386 條所列各款情形，爰依原告之聲請，由其一造辯
    論而為判決。
二、原告起訴主張：
    原告許陳金絲、黃徐金蓮於民國93年7 月20日參加由被告擔
    任會首所召集之互助會，會期自93年7 月20日起至96年10月
    20日止，連會首共49會，每期會款新臺幣（下同）5,000 元
    ，採內標制，底標為500 元，詎被告竟偽造原告許陳金絲、
    黃徐金蓮之簽名冒標會款，向原告等人詐取合會金，致使原
    告等人分別受有會款及標息計470,000 元之損失。而被告所
    涉上開偽造文書等犯行，業經鈞院審理中。為此，爰依侵權
    行為之法律關係，請求被告賠償原告等人之損害。並聲明求
    為判決：被告應給付原告許陳金絲1,200,000 元、黃徐金蓮
    1,485,000 元，及自起訴狀繕本送達之翌日起至清償日止，
    按年息百分之5 計算之利息；訴訟費用由被告負擔。
三、被告經合法通知，未於言詞辯論期日到場，亦未提出書狀作
    何聲明或陳述。
四、法院之判斷：
  (一)原告主張被告偽造其簽名冒標會款之事實，業經本院以97年
    度訴字第4306號判處被告應執行有期徒刑2年6月在案，並有
    上開刑事判決書在卷可稽，復經本院依職權調閱上開刑事卷
    宗核閱無誤，而被告已於相當時期受合法之通知，既未於言
    詞辯論期日到場，復未提出任何書狀爭執，依民事訴訟法第
    280 條第3項前段、第1項前段規定，視同自認，自堪信原告
    前開主張之事實為真正。
  (二)按因犯罪而受損害之人，於刑事訴訟程序固得附帶提起民事
    訴訟，對於被告請求回復其損害，但其請求回復之損害，以
    被訴犯罪事實所生之損害為限，否則縱令得依其他事由，提
    起民事訴訟，亦不得於刑事訴訟程序附帶為此請求，有最高
    法院60年台上字第633 號判例可資參照。經查，本件原告提
    起刑事附帶民事訴訟，且主張被告之侵權行為事實援引本院
    97年度訴字第4306號刑事判決認定之被告犯罪事實，是本件
    原告請求侵權行為損害賠償，自僅限於被告以未經被冒名會
    員之同意或授權，偽造標單冒標互助會，而造成原告之損害
    為限，至於原告因參加被告之互助會，被告實際積欠原告會
    款多寡，核屬合會關係所生之糾紛，是原告與被告間關於互
    助會會款債務究為何，自非本件所得論斷。
  (三)再按因故意或過失，不法侵害他人之權利者，負損害賠償責
    任；故意以背於善良風俗之方法，加損害於他人者亦同；違
    反保護他人之法律，致生損害於他人者，負賠償責任；但能
    證明其行為無過失者，不在此限，民法第184 條定有明文。
    查本件被告確有冒標會款之事實，已如前述，其以未經會員
    同意或授權，於標單上偽造會員簽名，並書寫標息，參與競
    標而得標後，向被冒標者及活會會員詐取會款方式，加損害
    於原告，已構成侵權行為，被告應依侵權行為負損害賠償責
    任，固然無疑。惟各活會會員每月係依得標標金計算應付金
    額，倘為會員真實得標，其所為給付乃係依互助會契約而為
    ，自無受詐欺可言，故各活會會員因被告詐欺標會行為所受
    之損害，應係被告以詐欺活會會員繳納之款項，致活會會員
    受有損害者。又被告冒名標會，實際既無會員得標，該得標
    標金並非真實存在，自無從認其為原告所失之利益，原告自
    不得依侵權行為之法律關係請求被告賠償該標金部分之損害
    。
  (四)又被告分別於96年6 月20日、7 月20日、8 月20日冒標，其
    各次冒標行為所填寫之標金金額，依刑事有利於被告之認定
    ，以每次均為底標之2倍即1,000元計算，各活會每次所交付
    之會款即為4,000 元，亦經本院97年度訴字第4306號刑事判
    決所認定。準此可知，原告如仍為活會會員，即可認被告分
    別於上開日期向原告詐騙互助會會款（其他會款繳納並非本
    件侵權行為所致，應屬訴訟標的合會會款請求權之範疇，並
    非本件斟酌認定之範圍），而本院依各活會每次交付之會款
    4,000 元，計算各活會各會次應繳之活會會款金額，即屬被
    告向原告詐取之活會金損害，是原告許陳金絲、黃徐金蓮分
    別因本件侵權行為所受活會會款之損失各為12,000元【計算
    式：4,000元×3＝12,000元】。至於原告請求非被告冒標行
    為而為其他會員正當標會得標部分，應依兩造間互助會契約
    之法律關係而為請求，而該部分既非原告因被告詐欺行為所
    受之損害，其就此部分併於刑事訴訟程序為附帶請求，揆之
    前開規定，於法自有未合。
  (五)又原告另主張之如上開刑事判決附表三之編號4，編號6，編
    號7-1，編號9部分之合會部分，業經上開刑事判決認定不能
    證明冒標之犯罪事實存在，而均判決無罪在案（見上開刑事
    判決書第19頁、20頁、21頁、22頁、24頁），原告又無法提
    出積極事正相佐，故就該部分所為侵權行為損害賠償之請求
    ，即屬無依據，不能准許。
四、從而，原告依據侵權行為之法律關係，訴請被告分別給付原
    告許陳金絲、黃徐金蓮各12,000元，及均自起訴狀繕本送達
    翌日即98年5月5日（見本院98年度附民字第168 號卷送達證
    書）起至清償日止，按年息百分之5 計算之利息，為有理由
    ，應予準許；逾此範圍之請求，則為無理由，應予駁回。
五、本件所命給付金額未逾50萬元，依民事訴訟法第389條第1項
    第5 款規定，爰不待原告聲請，應依職權宣告假執行，並依
    同法第392條第2項規定，依職權宣告被告如預供擔保，得免
    為假執行。
六、結論：本件原告之訴為一部有理由，一部無理由，依民事訴
    訟法第79條、第389條第1 項第5款、第392條第2項，判決如
    主文。
中    華    民    國    100    年    1    月    28    日
                  民事第一庭    法  官  黎文德
以上正本係照原本作成
如對本判決上訴，須於判決送達後20日內向本院提出上訴狀
中    華    民    國    100    年    1    月    28    日
                                書記官  呂昆